臺灣高雄地方法院刑事判決　　　　　　 93年度易緝字第192號
公　訴　人　臺灣高雄地方法院檢察署檢察官
被　　　告　戊○○　男　45歲.
上列被告因詐欺等案件，經檢察官提起公訴（92年偵字第16860
號），本院判決如下︰
    主  文
戊○○無罪。
    理  由
一、公訴意旨略以：被告戊○○，與被告己○○（另經本院以93
    年度簡字3538號判處有期徒刑6 月，緩刑2 年確定）、及綽
    號「瑞仔」之年籍姓名不詳成年男子三人，基於意圖為自己
    不法所有之詐欺與誣告共同犯意，於民國91年10月14日，先
    由己○○與綽號「瑞仔」男子兩人共同前往高雄縣大寮鄉○○○路一號華中汽車股份有限公司，以己○○名義向業務員
    邱曜慶購買自用小客車一部〔2002年份之三菱廠牌1997CC，
    引擎號碼為4G63R061783 ，車牌號碼為8297-FB 號，價金為
    新臺幣（下同）51萬9 千元，下稱系爭車輛〕，並向臺新國
    際商業銀行股份有限公司（以下簡稱台新銀行）苓雅分行辦
    理汽車貸款，復於翌日（同月15日）申辦領得車牌後，向中
    國產物保險股份有限公司（以下簡稱中國產物保險公司）投
    保竊盜險。戊○○再於同年11月15日下午3 時許，駕駛該車
    輛搭載鄭榮哲，共同前往高雄市左營區○○○路331 之1 號
    昱億汽車商行，以12萬元價格售予不知情之庚○○，並將車
    牌卸下取回。己○○明知系爭車輛並未失竊，竟於同年11月
    29 日 晚間6 時許，前往高雄市政府警察局鼓山分局龍華派
    出所，向該管公務員承辦員警謊稱該車輛失竊，請求公務員
    調查車輛失竊情節，未指定犯人而誣告。己○○以此方式取
    得警方失竊報案證明單之後，隨即向中國產物保險公司請領
    失竊保險金，致使中國產物保險公司因此陷於錯誤，而將失
    竊保險金444,850 元，於92年3 月14日電匯臺新銀行苓雅分
    行。嗣於92年6 月11日晚間8 時許，庚○○駕駛系爭車輛（
    懸掛車牌號碼ZG-7601 號車牌）行經高雄市○○區○○路與
    馬卡道路交岔路口時，為警查獲始知上情，因認被告戊○○
    涉犯刑法第171 條第1 項未指定犯人誣告罪嫌，及同法第
    339 條第1 項詐欺取財罪嫌。
二、按犯罪事實應依證據認定之，無證據不得推定其犯罪事實；
    不能證明被告犯罪者，應諭知無罪之判決，刑事訴訟法第15
    4 條第2 項、第301 條第1 項定有明文。次按認定不利於被
    告之事實，須依積極證據，苟積極證據不足為不利於被告事
    實之認定時，即應為有利於被告之認定，更不必有何有利之
    證據，最高法院30年上字第816 號著有判例。所謂「積極證
    據足以為不利被告事實之認定」，依據同院76年臺上字第
    4986號判例意旨，係指據為訴訟上證明之全盤證據資料，在
    客觀上已達於通常一般之人均不致於有所懷疑、而得確信被
    告確曾犯罪之程度；若未達到此一程度，而有合理之懷疑存
    在時，即無從為有罪之確信。而訴訟上所得之全盤證據資料
    ，固不以直接證據為限，間接證據亦應包含在內，惟採用間
    接證據時，必其所成立之證據，在直接關係上，雖僅足以證
    明他項事實，而由此他項事實，本於事理之作用足以證明待
    證事實者，方為合法，若憑空之推想，並非得採為證據資料
    之間接證據，同院32年上字第67號判例可資參照。
三、本件公訴人認被告戊○○涉犯刑法第171 條第1 項未指定犯
    人誣告罪嫌，及同法第339 條第1 項詐欺取財罪嫌，無非以
    證人庚○○、乙○○、邱曜慶於警詢、偵訊中之證述，及高
    雄市政府警察局保安警察大隊扣押筆錄暨扣押物品目錄表、
    照片二張、贓物認領收據、高雄市政府警察局鼓山分局車輛
    協尋電腦輸入單、車輛失竊證明單、車牌失竊資料個別查詢
    報表─查詢車輛認可資料、中國產物保險股份有限公司汽車
    保險理賠申請書、汽車險賠款同意書、車險理賠計算書、汽
    車買賣（仲介）合約書在卷可證為其論據。
四、訊據被告戊○○堅決否認有何未指定犯人誣告及詐欺取財罪
    嫌，辯稱：伊原係在昱億汽車商行前擺設檳榔攤，但自91年
    間我因案遭通緝，於91年5 月間便將檳榔攤盤讓，且未曾再
    到過昱億汽車商行，伊不認識己○○、及綽號「瑞仔」男子
    ，更未於91 年11 月15日與己○○同至昱億汽車商行仲介販
    賣系爭車輛予庚○○等語，經查：
  (一)被告戊○○並未於91年11月15日下午3 時許，駕駛系爭車輛
    搭載鄭榮哲，共同前往高雄市左營區○○○路331 之1 號昱
    億汽車商行，並仲介將系爭車輛以12萬元價格售予庚○○，
    而係該綽號「瑞仔」之成年男子仲介系爭車輛之買賣之事實
    ，業據證人庚○○於本院審理中到庭證述：「昱億汽車保養
    場老闆乙○○，我向乙○○借場地買賣中古車，系爭車輛是
    權利車，我是買該車的使用權而已，車主仍為己○○。當時
    是綽號瑞仔的人拿車子的的行照等資料及己○○的
    車廠，當時是瑞仔載另一名男子到車廠，戊○○並沒有來。
    該綽號瑞仔的人（當時他向我們自稱「慶仔」）仲介及處理
    買賣事宜，並介紹車上的男子是車主己○○，當時我看到車
    主己○○在車上，且所有的證件都齊全，才會買車。當時因
    為綽號瑞仔之人不願意簽立讓渡書，我又需要一份買賣契約
    書，所以由我寫己○○、戊○○等人的名字。因為以前戊○○曾介紹過兩次中古車買賣，所以就沿用戊○○的名字當仲
    介人。戊○○不知道我擅自以他的名義為仲介人。我事後也
    沒有告知戊○○，或給他酬勞。」等語詳盡（見本院卷98至
    99 頁）， 且證人己○○於本院審理中證稱：並未與被告戊○○一同至昱億汽車商行賣系爭車輛予證人庚○○，且從不
    認識被告戊○○，只認識綽號「瑞仔」之男子，並否認有簽
    署系爭汽車賣賣契約書等語明確（見本院卷101 頁）。再被
    告戊○○確因偽造文書、竊盜等案件，經臺灣台南地方法院
    檢察署及高雄地方法院檢察署先後於91年1 月16日、同年2
    月8日 、同年4 月12日發佈通緝，有被告全國前案記錄表一
    份在卷可證（見本院卷28至32頁），佐以91年間同與被告在
    昱億汽車商行前擺設攤位之證人丙○○證稱：「被告以前確
    實在昱億汽車商行前擺設檳榔攤，但已經2 、3 年沒有看過
    被告」等語（見本院卷103 頁），堪認被告上開所辯，應屬
    可採。
  (二)至證人庚○○、乙○○雖分於警詢及偵查中證稱被告戊○○
    有與己○○於同年11月15日下午3 時許，駕駛系爭車輛至昱
    億汽車商行，並仲介賣車予庚○○等語（分見偵卷19、20頁
    ），並提出汽車賣賣契約書1 份為證（附於警卷47頁），然
    證人庚○○於本院審理中業已明確證稱：「我在警詢及偵查
    中所言有關戊○○開車載己○○來賣車的部分是不實在。我
    那時是依據我自己寫的買賣契約書來說，我知道我自己做錯
    了。我願意承認之前在偵查中所述不實在。我希望今日作證
    還給戊○○清白。」等語（見本院卷100 頁），而證人乙○○亦證稱：「當天我沒有參與系爭車輛的簽約、付款等事情
    ，這些都是庚○○在經手處理，我只是有依照庚○○的指示
    檢查車輛及向監理機關查閱車籍資料有無正常，我沒有參與
    買賣。我不確認車輛是否是被告開來賣的。警詢筆錄中會陳
    稱是被告開車來保養廠，是因為庚○○這樣告訴我才轉述。
    是庚○○說被告賣給他的，我不確定是何人賣給庚○○的。
    」等語（見本院卷113 、114 頁）。顯見證人庚○○於警詢
    及偵查中之證述，與事實相違，難加採信；而證人乙○○於
    警詢、偵查中證述之情節僅是聽聞轉述之詞，另被告戊○○
    為仲介人之汽車賣賣契約書1 份則為證人庚○○所擅自簽署
    ，自均亦不足為不利被告之認定。
  (三)另證人邱曜慶於警詢證述係證述綽號「瑞仔」男子與證人己○○向華中汽車股份有限公司買車經過，而被害人甲○○亦
    證述係證人己○○申請保險理賠等語（見警卷9 至10、14至
    15頁），至照片2 張、贓物認領收據，高雄市政府警察局鼓
    山分局車輛協尋電腦輸入單、車輛失竊證明單、車牌失竊資
    料個別查詢報表─查詢車輛認可資料、中國產物保險股份有
    限公司汽車保險理賠申請書、汽車險賠款同意書、車險理賠
    計算書等資料（警卷33至45頁），則只足證明證人己○○報
    案車輛失竊及申請保險理賠經過，及事後查獲情形，故公訴
    人所提出之上開證據，尚無法證明被告戊○○確有與證人己○○、綽號「瑞仔」之男子，就本案有何犯意聯絡或行為分
    擔。
五、綜上所述，被告所辯尚可採信，公訴人所提之證據，均不足
    證明被告有何涉未指定犯人誣告及詐欺取財罪犯等罪嫌。此
    外，復查無其他積極證據足認被告有公訴人所指上開犯行，
    揆諸上開規定，應認被告犯罪不能證明，爰依法為被告無罪
    之諭知。
六、至證人庚○○於偵查中具結證述與本案案情有重要關係之事
    項，虛偽陳述部分，是否涉及偽證罪責，應由檢察官另行偵
    辦。
據上論斷，應依刑事訴訟法第301條第1項，判決如主文。
本案經檢察官丁○○到庭執行職務。
中    華    民    國  94      年     4     月   21    日
                  刑事第十六庭  審判長法　官  施柏宏
                                      法  官  洪能超
                                      法  官  陳億芳
以上正本證明與原本無異。
如不服本判決，應於收受送達後10日內向本院提出上訴書狀。
中    華    民    國  94      年     4     月   22    日
　　　　　　　　　　　　　　　　　　　書記官  林國龍
